【裁判字號】    95,訴,2736
【裁判日期】    951218
【裁判案由】    毒品危害防制條例
【裁判全文】
臺灣板橋地方法院刑事判決              95年度訴字第2736號
公  訴  人  臺灣板橋地方法院檢察署檢察官
被      告  甲○○
                    （另案於臺灣臺北監獄臺北分監執行中）
選任辯護人  鄭重文律師
被      告  乙○○
                    （另案於臺灣桃園女子監獄附設戒治所強
義務辯護人  袁大蓉律師
上列被告因妨害公務案件，經檢察官提起公訴（95年度偵緝字第
1782號），本院判決如下：
    主  文
甲○○轉讓第一級毒品，累犯，處有期徒刑壹年肆月，扣案之第
一級毒品海洛因（驗餘合計淨重零點捌玖公克）沒收銷燬之；又
連續轉讓第二級毒品，累犯，處有期徒刑捌月，扣案之第二級毒
品甲基安非他命（驗餘毛重肆拾肆點柒伍肆公克）沒收銷燬之。
應執行有期徒刑壹年拾月。扣案之第一級毒品海洛因（驗餘合計
淨重零點捌玖公克）、第二級毒品甲基安非他命（驗餘毛重肆拾
肆點柒伍肆公克），均沒收銷燬之。
乙○○轉讓第一級毒品，處有期徒刑壹年貳月。扣案之第一級毒
品海洛因（驗餘合計淨重壹點肆玖公克）沒收銷燬之。
    事  實
一、甲○○曾因賭博案件，經臺灣臺北地方法院以92年度簡字第
    2098號判處有期徒刑4 月，如易科罰金，以銀元300 元折算
    1 日，於民國93年2 月29日縮刑期滿執行完畢。猶不知警惕
    ，基分別於轉讓第一級毒品海洛因（以下簡稱海洛因）之犯
    意，及轉讓第二級毒品甲基安非他命（以下簡稱甲基安非他
    命）之概括犯意，於94年9月初某日至同年月9日前某日間之
    某日，在乙○○位於臺北縣中和市○○路○段21號2樓租屋處
    ，無償轉讓海洛因予乙○○1次。及自94年9月初某日起至同
    年月9日前某日止，先後多次在上址，無償轉讓甲基安非他
    命予乙○○。乙○○亦基於轉讓海洛因之犯意，於94年9月5
    日，在上址無償轉讓海洛因予甲○○。嗣為警根據監聽紀錄
    ，聲請本院核發搜索票，於94年9月9日14時許，持搜索票至
    甲○○位於臺北縣中和市○○路9號13樓之9租屋處前，查獲
    甲○○，並在其隨身攜帶之手提袋內，扣得海洛因2包（驗
    餘合計淨重0.89公克）、甲基安非他命8包（驗餘毛重
    44.754公克），及與本案無關之電子磅秤1台。於同年月10
    日17時55分許，為警持搜索票，至乙○○位於臺北縣中和市
    ○○路○段21號2樓租屋處搜索，扣得海洛因2包（驗餘合計
    淨重1.49公克, 起訴書誤載為3包），及與本案無關之甲基
    安非他命2包（毛重1.319公克）、電子磅秤1台。
二、案經行政院海岸巡防署海岸巡防總局北部地區巡防局移送臺
    灣板橋地方法院檢察署檢察官偵查起訴。
    理  由
一、
（一）上揭事實，業據被告甲○○、乙○○於本院審理中坦承不
      諱，且互核相符。經本院審理中當庭勘驗檢察官所提出之
      通訊監察錄音光碟，被告甲○○、乙○○亦均供稱其中於
      94年9 月5日對話內容為其等之聲音，而觀諸錄音譯文所
      載，被告乙○○曾於94年9月5日以0000000000號行動電話
      門號撥打被告甲○○0000000000號行動電話門號，其等對
      話內容如下：「被告乙○○稱：『這裡有新的東西。』被
      告甲○○回稱：『軟的喔？』被告乙○○稱：『對！彭的
      跟我調。』被告甲○○回稱：『什麼，彭的跟你調軟的。
      』被告乙○○稱：『對阿！昨天阿，他還給我差勒...。
      』被告甲○○回稱：『我等一下去找你。』被告乙○○稱
      ：『你現在要過來嗎？你要騎車嗎？』被告甲○○答稱：
      『停樓下不行嗎？』被告乙○○稱：『樓下白天這時候不
      能停。』」，核與被告二人於本院審理中供述情節相符。
      足徵被告自白與事實相符。
（二）起訴書雖認被告甲○○基於販賣第一級毒品、第二級毒品
      之犯意，於94年9月初某日，以000000000號行動電話為聯
      絡工具，接受乙○○之預約後，由被告甲○○以海洛因每
      4分之1錢（起訴書誤載為4分之1兩，經公訴檢察官當庭更
      正為4分之1錢）6,000元，安非他命1公克1,000元之代價
      ，在臺北縣中和市○○路○段21號2樓被告乙○○租屋處，
      出售前開毒品予被告乙○○云云。經查：被告甲○○自警
      詢以迄本院審理中始終堅詞否認有何販賣第一級毒品及第
      二級毒品予被告乙○○犯行，前後均屬一致。被告乙○○
      雖曾於95年2月16日檢察官偵訊中稱：毒品是其於94年9月
      初跟被告甲○○買的，海洛因拿4分之1錢6,000元；其在
      94年9月初在其租屋處跟被告甲○○，也就是其在警察局
      供述的「草匪」買安非他命，1公克1千元，其買了15,000
      元、20,000元左右云云。惟與其其餘警詢、檢察官偵訊中
      及本院準備程序、審理中所述情節均不相同。於94年9月
      11日警詢中係供稱：為警查獲之海洛因，是其朋友「佳紋
      」寄放的，其不知道她的真實身分及聯絡方式；為警查獲
      之安非他命，是其於94年9月1日向一個綽號「草匪」者所
      購買，以30,000元購買1兩，約定在其住處交易云云。於
      同日檢察官偵訊中旋改稱前開毒品是其1個朋友佳紋的男
      朋友叫「阿彬」寄放的云云。於本院準備程序中則稱：94
      年9月10日4包海洛因是當天凌晨在家中跟叫「阿賓」以
      24,000元買的；安非他命是跟「阿賓」、林佳汶買的，每
      1公克5千元，其買2公克1萬元云云。並稱其與被告甲○○
      是互請，其有提供海洛因與安非他命給他，他也有提供海
      洛因與安非他命給其，總共約10次左右，有時是海洛因有
      時是安非他命，每次的量都不一定，其難過的時候就去找
      他，他難過的時候就來找其，其等之間沒有金錢交易，其
      沒有先跟他買，也沒有保留一些再賣給他。其沒有賣海洛
      因給被告甲○○，他也沒有賣給其毒品云云。於本院審理
      中證稱：其為警所查獲之安非他命是跟綽號「阿賓」買的
      ，是林佳汶介紹認識的，1包多少錢其不記得。海洛因亦
      是向「阿賓」買的等語。足徵被告乙○○就其所施用海洛
      因之來源，雖曾陳稱係向被告甲○○購買，但僅為此1次
      之陳述，其餘則有陳稱係「佳紋」寄放，有稱是「阿彬」
      寄放，又有稱係向「阿賓」購買，陳述顯然並不一致。而
      就安非他命部分，被告乙○○雖曾於警詢及檢察官95年2
      月16日檢察官偵訊中曾稱其安非他命係向被告購買，然與
      其其餘檢察官偵訊及本院準備程序、審理中所述不同，且
      縱使被告乙○○陳述安非他命係向被告甲○○購買對於購
      買之數量、價格亦不相符。且檢察官於該次偵訊中業已向
      被告乙○○表示，被告乙○○之所以為警查獲，係因行政
      院海岸巡防署海岸巡防總局北部地區巡防局上線監聽後，
      據以聲請搜索票，查獲被告甲○○購買，復據被告甲○○
      供稱毒品上游即為被告乙○○，經警於94年9月10日聲請
      搜索票而查獲等情，則被告乙○○即已知悉檢舉其之人即
      為被告甲○○。被告乙○○於本院審理中更證稱：其於檢
      察官95年2月16日偵訊中之所以說毒品向被告甲○○購買
      ，是因為當時在生氣，懷疑被被告甲○○出賣。被告乙○
      ○是否因知悉檢舉其之人為被告甲○○心懷怨恨而為不實
      陳述，即非無疑。綜上，本件公訴人認被告甲○○販賣第
      一級、第二級毒品予被告乙○○，所憑藉之被告乙○○之
      證述既前後不一，且有矛盾之處，亦恐因報復被告甲○○
      檢舉，使其為警查獲，其證述顯有瑕疵，本院尚難僅憑被
      告乙○○有瑕疵之指述即遽認被告甲○○涉犯毒品危害防
      制條例第10條第1項、第2項之罪。
（三）起訴書雖又認被告乙○○基於販賣第一級毒品之犯意，於
      95年9 月5 日，以0000000000號行動電話為聯絡工具，接
      受被告甲○○之預約後，由被告乙○○以4 分之1 錢（起
      訴書誤載為4 分之1 兩，經公訴檢察官當庭更正為4 分之
      1 錢）6,000 元之代價，在上址出售海洛因予被告甲○○
      云云。惟按毒品危害防制條例所定之販賣毒品罪，其所謂
      「販賣」，依法律解釋原則首義之文義解釋觀之，本寓有
      買低賣高從中取利之內質，且從商業交易原理與一般社會
      觀念而言，販賣行為在通常情形下，仍係以牟取利益為活
      動主因，是以所謂「販賣」，應以行為人主觀上具有「營
      利的意圖」為構成要件要素，若無牟取額外利益，自應排
      除於「販賣」犯行之外（最高法院67年度臺上字第2500號
      、69年度臺上字第1675號判例意旨可資參照）。經查：被
      告乙○○雖曾於95年2 月16日偵訊中，經檢察官提示94年
      9 月5 日監聽紀錄，稱該記錄確為其與被告甲○○的對話
      內容，其問被告甲○○要不要軟的（海洛因），其已經跟
      小文他們拿好了，彭的先跟其拿6 千元4 分之1 的量，但
      錢是其先出的，其總共向小文拿12,000元，這半錢的海洛
      因剛拿回來還沒有動，錢已經先給小文，扣掉先給彭的1
      包，剩4 分之1 再跟被告甲○○約來拿，當天他就來拿，
      並給其6,000 元云云。惟其於本院準備程序中則改口稱：
      94年9 月5 日監聽譯文中新的東西，軟的都是指海洛因，
      「彭的」是吃毒品的朋友，他來跟我拿毒品，被告甲○○
      沒有來其家。其與被告甲○○是互請，其有提供海洛因與
      安非他命給他，他也有提供海洛因與安非他命給其，總共
      約10次左右，有時是海洛因有時是安非他命，每次的量都
      不一定，其難過的時候就去找他，他難過的時候就來找其
      ，其等之間沒有金錢交易，其沒有先跟他買，也沒有保留
      一些再賣給他。其沒有賣海洛因給被告甲○○，他也沒有
      賣給其毒品等語。於本院中稱：94年9 月5 日其拿到海洛
      因，叫被告甲○○來試用看看，其有請被告甲○○吃，吃
      1 次約5 、6 千元，差不多4 分之1 錢，也就是1 公克，
      互請是請他，沒有代價，沒有營利行為。並稱95年2 月16
      日檢察官偵訊內容不正確等語。則其亦僅於檢察官95年2
      月16日偵訊中坦承95年9 月5 日被告甲○○以6,000 元向
      其購買海洛因情事。惟嗣後均已翻異前詞，辯稱是互請等
      語。從而其自白部分已有瑕疵，尚難遽然採信。而被告甲
      ○○於警詢中雖稱：為警查獲之海洛因是其向「小文」以
      10,000元購得，安非他命以32,000元購得，其是撥打
      0000000000號行動電話向小文聯絡交易毒品，其只有向小
      文購買過毒品，其自93年4 月份開始，總共買過4 次，每
      次交易金額約20,000元至30,000元云云。於檢察官94年9
      月10日檢察官偵訊中稱其向小文買安非他命、海洛因云云
      。然其於本院準備程序中亦改口稱：其是與被告乙○○一
      起向上游的人買毒品，其沒有跟被告乙○○買過海洛因或
      安非他命，被查獲的毒品是和「大頭」買的。94年9 月5
      日的監聽譯文的意思是被告乙○○那邊有東西，叫其過去
      用看看，其就去那邊用用看等語。從而證人被告甲○○所
      稱海洛因係向被告乙○○購買乙節，前後證述亦不一致，
      亦非無瑕疵。而由上揭94年9 月5 日監聽譯文所示情形，
      被告乙○○雖向被告甲○○表示其有海洛因，並要被告甲
      ○○過去找她，然均未提及價格與數量，從而即難以前開
      監聽譯文佐證被告乙○○確係販賣海洛因予被告甲○○。
      況縱依被告乙○○之自白，其係以4 分之1 錢6 千元之代
      價購得，亦係以4 分之1 錢6 千元之價格販賣予被告甲○
      ○，即以原價出賣，亦尚無其他證據足資認定被告乙○○
      有何營利意圖。從而亦無充足證據足資認定被告乙○○係
      基於營利之意圖販賣第一級毒品予被告甲○○。
    綜上所述，本件事證明確，被告甲○○轉讓第一級毒品、連
    續轉讓第二級毒品，被告乙○○轉讓第一級毒品犯行洵堪認
    定，應依法論科。
二、被告行為後，刑法業於94年2月2日經總統以華總一義字第
    09400014901號修正公布，並於95年7月1日施行。修正刑法
    第2條、第47條，並刪除第56條連續犯等規定。按行為後法
    律有變更者，適用行為時之法律，但行為後之法律有利於行
    為人者，適用最有利於行為人之法律，修正後刑法第2條第1
    項定有明文。此條規定係規範行為後法律變更所生新舊法律
    比較適用之準據法，本身尚無新舊法比較之問題，於新法施
    行後，應一律適用新法第2條第1項之規定，為「從舊從輕」
    之比較，先予敘明。再按本次法律變更，比較時應就罪刑有
    關之共犯、未遂犯、想像競合犯、牽連犯、連續犯、結合犯
    ，以及累犯加重、自首減輕暨其他法定加減原因（如身分加
    減）與加減例等一切情形，綜其全部罪刑之結果而為比較（
    最高法院95年5月23日95年度第8次刑庭會議決議參照）。經
    查：刑法第56條連續犯之規定，業於前開修法時刪除，則被
    告之犯行，因行為後新法業已刪除連續犯之規定，此刪除雖
    非犯罪構成要件之變更，但顯已影響行為人刑罰之法律效果
    ，自屬法律有變更，依新法第2條第1項之規定，比較新、舊
    法結果，仍應適用較有利於被告之行為時法律即舊法論以連
    續犯。比較前開罪刑結果，適用修正前相關刑罰法律，對被
    告較為有利，自應適用修正前刑法相關規定。而刑法第47條
    將原「受有期徒刑之執行完畢，或受無期徒刑或有期徒刑一
    部之執行而赦免後，五年以內再犯有期徒刑以上之罪者，為
    累犯，加重本刑至二分之一。」有關累犯之規定，修正後列
    在同條第1項，修正後之新規定為「受徒刑之執行完畢，或
    一部之執行而赦免後，五年以內故意再犯有期徒刑以上之罪
    者，為累犯，加重本刑至二分之一。」，經比較新舊法之結
    果，修正後之新規定對被告並未較為有利，應依刑法第2條
    第1項前段之規定，適用行為時即修正前之刑法第47條之規
    定。
三、查海洛因、甲基安非他命分別為毒品危害防制條例第2 條第
    2 項第1 款、第2 款明定之第一級、第二級毒品。核被告甲
    ○○、乙○○轉讓海洛因之所為，均係犯毒品危害防制條例
    第8 條第1 項之轉讓第一級毒品罪，被告甲○○轉讓甲基安
    非他命之所為，則係犯同條第2 項之轉讓第二級毒品罪。公
    訴意旨漏未斟酌被告二人販賣毒品部分均尚無充分證據足資
    證明，而認被告甲○○係犯同條例第4 條第1 項、第2 項之
    販賣第一級、第二級毒品罪，被告乙○○係犯同條例第4 條
    第2 項之販賣第一級毒品罪，尚有未恰，惟其基本社會事實
    同一，本院自應予以審理，並變更其起訴法條。被告二人轉
    讓前後持有海洛因及甲基安非他命之低度行為，為轉讓之高
    度行為所吸收，皆不另論罪。被告甲○○先後多次販賣第二
    級毒品犯行，時間緊接，方法相同，觸犯構成要件相同之罪
    名，顯係基於概括犯意為之，應依修正前刑法第56條連續犯
    規定論以一罪，並依法加重其刑。又被告甲○○前因賭博案
    件，經臺灣臺北地方法院以92年度簡字第2098號判處有期徒
    刑4 月，如易科罰金，以銀元300 元折算1 日，於93年2 月
    29日縮刑期滿執行完畢，有臺灣高等法院被告前案紀錄表乙
    紙附卷可憑，其受有期徒刑執行完畢，5 年以內再犯本件有
    期徒刑以上之罪，為累犯，應依修正前刑法第47條加重其刑
    。又被告二人轉讓海洛因，及被告甲○○轉讓甲基安非他命
    犯行，並無證據足資證明其數量已逾行政院所訂定之「轉讓
    持有毒品加重其刑之數量標準」所規定之標準，，尚不得依
    前開標準加重其刑。公訴人雖僅就被告甲○○1 次轉讓第二
    級毒品犯行提起公訴，然檢察官就犯罪事實一部起訴者，其
    效力及於全部，本件被告甲○○其餘轉讓第二級毒品部分，
    與前揭論罪科刑部分，有連續犯關係，本院自應就屬於裁判
    上一罪之其餘部分一併加以裁判。爰審酌被告二人自身均有
    施用毒品惡習，應深知毒品危害人之身心健康匪淺，竟互相
    轉讓毒品施用，兼衡其等犯罪之動機、目的、手段、轉讓毒
    品之數量，及尚坦承犯行之犯罪後態度等一切情狀，分別量
    處如主文所示之刑，以示懲儆。
四、為警在被告甲○○隨身攜帶之手提袋內，扣得之白粉2 包及
    白色晶體8 包，其中白粉2 包經送往法務部調查局，以化學
    呈色法及氣相層析質譜儀分析法鑑定結果，送驗白粉2 包（
    袋上標示0.30公克及1.70公克）均含海洛因成分，合計淨重
    0.89公克（空包裝重1.23公克），有該局94年12月12日調科
    壹字第060010594 號鑑定通知書乙紙附卷可參；其中白色晶
    體8 包經送往行政院衛生署管制藥品管理局，以氣相層析質
    譜儀分析法檢驗結果，檢出甲基安非他命（Methamphetam
    ine） 成分，驗餘毛重44.754公克，有該局94年10 月20 日
    0000000000號檢驗成績書乙紙附卷可參。在被告乙○○位於
    臺北縣中和市○○路○段21 號2 樓租屋處，扣得之白粉2 包
    ，經送往法務部調查局，以化學呈色法及氣相層析質譜儀分
    析法鑑定結果，送驗白粉2 包（袋上標示1.0 公克及0.9 公
    克）均含海洛因成分，合計淨重1.49公克（空包裝重0.47公
    克），有該局94年12月12日調科壹字第060010596 號鑑定通
    知書乙紙附卷可參。分別為查獲之第一級、第二級毒品，不
    問屬於犯人所有，均應依毒品危害防制條例第18條前段沒收
    銷燬之。至於其餘扣案之物，均無從證明與本件被告轉讓第
    一級、第二級毒品犯行有關，爰不另為沒收之諭知。
據上論斷，應依刑事訴訟法第299條第1項前段、第300條，毒品
危害防制條例第8條第1項、第2項、第18條第1項前段，修正後刑
法第11條前段、第2條第1項前段、修正前刑法第56條、第47條，
判決如主文。
本案經檢察官曾文鐘到庭執行職務。
中    華    民    國    95    年    12    月    18    日
                  刑事第十一庭    審判長法  官  侯志融
                                        法  官  楊博欽
                                        法  官  張宏節
此正本與原本無異。
如不服本判決應於送達後10日內向本院提出上訴狀
                                        書記官  李崇文
中    華    民    國    95    年    12    月    19    日
附錄本案所犯法條全文：
毒品危害防制條例第8 條：
轉讓第一級毒品者，處1 年以上7 年以下有期徒刑，得併科新臺
幣1 百萬元以下罰金。
轉讓第二級毒品者，處6 月以上5 年以下有期徒刑，得併科新臺
幣70萬元以下罰金。
轉讓第三級毒品者，處3 年以下有期徒刑，得併科新臺幣30萬元
以下罰金。
轉讓第四級毒品者，處1 年以下有期徒刑，得併科新臺幣10萬元
以下罰金。
前四項之未遂犯罰之。
轉讓毒品達一定數量者，加重其刑至二分之一，其標準由行政院
定之。


司法院資訊處製作；財團法人民間司法改革基金會備份。
